最高法院刑事判決　　　　　　　　　　　　　　　八十八年度台上字第六四三九號
　　上　訴　人　甲○○
右上訴人因違反槍砲彈藥刀械管制條例案件，不服台灣高等法院高雄分院中華民國八
十六年十月二十一日第二審判決（八十六年度上訴字第一四九六號，起訴案號：台灣
高雄地方法院檢察署八十五年度偵字第一五五六七號），提起上訴，本院判決如左：
    主  文
原判決撤銷，發回台灣高等法院高雄分院。
    理  由
本件原判決認定上訴人甲○○為高雄縣阿蓮鄉○○路六十號知欣廣場負責人，基於營
利販賣可發射子彈，具殺傷力之改造槍支之概括犯意，於民國八十四年八、九月間，
未經許可，在該址以新臺幣九千元販賣可發射子彈具有殺傷力之改造玩具長槍一支（
含供裝設在長槍內之互斯鋼瓶三瓶、瓦斯一瓶）予陳芳澤（另案經判處有期徒刑六月
及沒收上述之物確定）；復於八十五年七月一日十七時許，為警查獲，其向不詳姓名
者販入俟機販賣之具殺傷力長槍五支，因而撤銷第一審諭知上訴人無罪之判決，改判
連續未經許可販賣可發射子彈具有殺傷力之槍支罪刑，固非無見。
惟查：(一)、依刑事訴訟法第三百六十四條準用同法第二百八十七條之規定，第二審法
院於上訴人陳述上訴意旨後，應就被訴事實訊問被告。其立法精神，不僅欲藉訊問被
告之程序以獲取犯罪之證據，亦在使被告有辯明犯罪嫌疑之機會，陳明有利於己之事
實。故所謂之被訴事實，除指起訴事實外，應及於為起訴效力所及之潛在事實，尤以
審理中法院認與起訴事實有裁判上一罪關係之犯罪事實，更須踐行此程序，始得併予
審判，方合於刑事訴訟直接審理主義及言詞辯論主義之本旨。本件公訴人起訴係指上
訴人販賣具殺傷力之玩具長槍四支，並未就原判決另認定之於八十四年八、九月間販
賣改造玩具長槍予陳芳澤部分為起訴，原判決以該部分與起訴部分為有連續犯之裁判
上一罪關係，為起訴效力所及，併予審判，惟於審判期日，於公訴人陳述上訴意旨後
，僅訊問被告對上訴之意見，並未再就此部分事實一一訊問上訴人（原審卷第八十七
至八十八頁），其所踐行之訴訟程序已非無瑕疵。(二)、依卷附之高雄縣警察局內湖分
局查扣清冊所載，上訴人係同時被查獲改造玩具手槍一一八支，改造瓦斯長槍七支、
土製長槍四支、木質槍柄一支，另依台灣高雄地方法院檢察署扣押物品清單所載，係
改造玩具手槍二十八支、改造長槍八支、玩具衝鋒槍三支、木質槍柄一支，經將上開
扣押物品清單所載槍支送請內政部刑事警察局鑑定，結果僅長槍中編號000000
0000至四八共四支其彈丸單位面積動能超過二十四（焦耳／平方公分）（第一五
五六七號偵查卷第十三至十七、十九頁），公訴人乃起訴上訴人販賣具殺傷力之玩具
長槍四支，原判決卻認定連同編號0000000000號共五支具有殺傷力，其認
定事實已與卷證資料不符，亦有證據上理由矛盾之違法。(三)、上訴人於自始即稱被查
獲之槍支係向合法之玩具公司進貨，不知是否有殺傷力或誤認不具殺傷力，並無犯罪
之故意，嗣因同業傳聞部分具有殺傷力販賣將可能觸法，乃停止販賣，將之放置於二
樓倉庫，並通知廠商回收，其已無販賣之意，且其被查獲上開百餘支玩具槍支，經鑑
定僅四支具有殺傷力，況該四支之動能強弱差距頗大，另有經鑑定無殺傷力，實非其
於進貨所能查知，且販賣相同ＳＰ－１○○型空氣槍，多經不起訴處分或判無罪等語
，而證人即搜索之警員黃胤鴒證稱，賣場在一樓，賣玩具模型，無玩具手槍，在二樓
儲藏室及床舖下查扣，上面確有灰塵，被告當時表示並無販賣之意；證人即短槍之出
貨廠商黃欣壬證稱，上訴人有以電話要求換滑套，因全省數量太多，要其暫時收起來
，之後有換了一次（一審卷第三十八、三十九頁，同上偵查卷第二十九頁背面），另
有上訴人提出之台灣嘉義地方法院檢察署八十年度偵字第四九二七號不起訴處分書、
台灣宜蘭地方法院八十一年度訴字第一八五號、台灣高等法院台南分院八十三年度上
更(一)字第三九○號判決書等為證，究上訴人於進貨時如何明知係具有殺傷力，猶意圖
販賣而販入，其上開辯解及證據如何不足採，原判決並未說明其理由，徒以既知要改
裝滑套，始符法令，可證知該槍具違法性且有殺傷力，如無販賣之意，早可退貨，是
否存放於儲藏室或床舖下，要與販賣行為無涉云云，為其不利之認定，自屬理由不備
，亦不足以昭折服。以上諸端，或為上訴意旨所指摘，或為本院得依職權調查之事項
，應認原判決有撤銷發回之原因。
據上論結，應依刑事訴訟法第三百九十七條、第四百零一條，判決如主文。
中      華      民      國    八十八    年     十一     月     十一     日
                              最高法院刑事第二庭
                                  審判長法官  莊  來  成
                                        法官  呂  潮  澤
                                        法官  謝  俊  雄
                                        法官  蘇  振  堂
                                        法官  邵  燕  玲
      右正本證明與原本無異
                                              書  記  官
中      華      民      國    八十八    年     十一     月     十九     日
